【裁判字號】    91,訴,2936
【裁判日期】    920211
【裁判案由】    殺人未遂
【裁判全文】
臺灣高雄地方法院刑事判決                        九十一年度訴字第二九三六號
    公  訴  人  臺灣高雄地方法院檢察署檢察官
    被      告  庚○○  男  七.
    指      定  本院公設辯護人  丁○○
    辯  護  人
右列被告因殺人未遂案件，經檢察官提起公訴（九十一年度偵字第一五九七０號），
本院判決如左：
    主  文
庚○○傷害人之身體，處有期徒刑壹年貳月。扣案水果刀壹支沒收。
    事  實
一、庚○○之子謝明忠與甲○○前為夫妻關係，雙方育有一子，嗣謝明忠因病去世，
    該子即由甲○○帶回娘家扶育，庚○○與甲○○間，前因探視該子之事而多次發
    生爭吵。庚○○於民國（下同）九十一年七月二十二日下午四時，前往甲○○位
    於高雄市○○區○○街一九三號住處，欲探視該子，經甲○○之友己○○表示該
    子不在家後，庚○○即至該住處對面彩券行等候，嗣於同日下午五時許，庚○○
    之妻陳秀鑾進入上開甲○○住處欲探視該子，進入後，因細故與甲○○、甲○○
    之弟丙○○發生爭執，丙○○乃要求陳秀鑾離開該住處，並與陳秀鑾在該住處騎
    樓發生拉扯爭吵，適在彩券行等候之庚○○見狀，心生不滿，遂返回其住家，拿
    取其所有之水果刀一支，再返回甲○○住處前，丙○○見庚○○前來，乃先徒手
    毆打庚○○臉部眉間一拳，致庚○○受有鼻部等處擦、挫傷，庚○○則同時基於
    傷害之犯意，朝丙○○刺二刀，造成丙○○受有腹部穿刺傷二點五公分×一公分
    ×三公分及二公分×零點五公分×一公分之傷害。事發之後，庚○○在偵查犯罪
    之機關未發覺犯罪前，即持上開水果刀前往高雄市政府警察局三民第一分局哈爾
    濱派出所向警員戊○○陳述其為犯罪之人，而自首接受裁判。
二、案經丙○○訴由高雄市政府警察局三民第一分局移送臺灣高雄地方法院檢察署檢
    察官偵查起訴。
    理  由
一、訊據被告庚○○固坦承其於右揭時、地，因見其妻陳秀鑾與告訴人丙○○、案外
    人甲○○及己○○發生爭執，遂返回住家，拿取上開水果刀一支，並刺傷告訴人
    之事實不諱，惟矢口否認有故意傷害之犯行，並辯稱：伊當天上午前往甲○○住
    處要看小孩，被趕出來後就回家，後來前往該住處對面買彩券，看見伊太太陳秀
    鑾在上開住處，被多人推出來，伊過去要叫伊太太回來，告訴人要打伊，伊心有
    不甘，遂返家拿刀要到告訴人家自殺，到達後，告訴人就朝伊眉間毆打一拳，伊
    眼睛看不見，在自然反應下將刀子往前刺，才誤傷告訴人云云。經查：
（一）被告在右揭時、地，因細故與告訴人發生爭執，而故意持刀刺傷告訴人之事實
      ，業據告訴人於警、偵訊及本院訊問時指稱：當時伊要請被告的太太出去，看
      見被告從對面走過來，用手推伊，並持一支水果刀正面刺伊腹部等語（見九十
      一年七月二十二日警訊筆錄、同年八月八日偵訊筆錄及本院九十一年十二月十
      二日訊問筆錄）甚詳，核與證人即被告之媳婦甲○○於警訊中證稱：當天陳秀
      鑾進入伊住處，丙○○要請陳秀鑾出去，被告即持一支水果刀朝告訴人腹部刺
      二刀等情；於本院訊問時證稱：當時伊看見被告衝進來後，刺二刀，當時伊以
      為被告係徒手打告訴人等語（分見九十一年七月二十二日警訊筆錄及本院九十
      一年十一月十八日訊問筆錄），及證人即當時在場之乙○○、己○○證述情節
      大致相符，且告訴人當天受有腹部穿刺傷，傷口為二點五公分×一公分×三公
      分及二公分×零點五公分×一公分之傷害一節，亦有高雄醫學大學附設中和醫
      院九十一年十一月二十六日（九一）高醫附秘字第三一七一號函檢附之病例影
      本在卷可憑，此外，復有扣案之水果刀一支及卷附現場照片七幀可憑，洵堪認
      定。
（二）被告雖以前揭情詞置辯，然（１）被告於偵查中自承：「（問：為何拿菜刀回
      現場？）因我太太還在現場被拉扯，我要去救我太太。」等語（見九十一年七
      月二十三日偵訊筆錄），顯與被告前揭所辯：伊持刀至告訴人住處，係要自殺
      云云，迥然有異。（２）被告於警訊中供承：「我刺對方時，是手握刀柄，呈
      九十度角朝前平刺過去」等語（見九十一年七月二十二日警訊筆錄），衡之常
      理，此種傷害手法，顯與一般單純不及注意而過失誤傷之情狀相違，足認當時
      被告應有刻意持刀刺入之情形，被告就此所辯，乖離常情，無足採憑。綜上所
      述，被告基於故意傷害之犯意，持刀刺傷告訴人等節，應可確認，其故意傷害
      告訴人之犯行事證明確，應依法論科。
二、核被告庚○○持刀傷害告訴人之行為，係犯刑法第二百七十七條第一項之傷害罪
    。公訴意旨雖以被告係持刀猛刺及告訴人受傷之部位，為胸腹之間，屬人體要害
    部位，因認被告所為，應係犯刑法第二百七十一條第一項、第三項之殺人未遂罪
    云云。惟按傷害與殺人之區別，應以有無殺意為斷，其受傷之多寡，及是否為致
    命部位，有時雖可藉為認定有無殺意之心證，究不能據為絕對標準，最高法院著
    有十八年上字第一三０九號判例可資參照。是如加害人並無殺人之意思，縱加害
    人所持用以攻擊者為足以致人於死之兇器，或被害人受傷部位為人體之要害部分
    ，仍不能論以殺人刑責。經訊之被告則堅決否認有殺人之犯意。經查，本案被告
    與告訴人有姻親關係，被告固因探視子孫問題而與告訴人之姊姊甲○○有糾紛，
    然與告訴人間並無深仇大恨，則被告所為上開行為，有無欲置告訴人於死地之必
    要及動機，已令人存疑。況上開扣案之水果刀之刀刃長達十八公分，此有卷附該
    水果刀之照片可稽，而告訴人所受傷勢為穿刺傷二點五公分×一公分×三公分及
    二公分×零點五公分×一公分，此亦有上開高雄醫學大學附設中和醫院九十一年
    十一月二十六日（九一）高醫附秘字第三一七一號函檢附之病例影本在卷可憑（
    該院九十一年時二月二時三日（九一）高醫附秘字第三四三三號函所載傷勢為穿
    刺傷，其中之一為二點五公分×一公分×五公分，及該院九十一年七月三十一日
    高市衛醫字第一三０二０五００一四號甲種診斷證明書所載傷口為二公分×一公
    分及二公分×一點五公分均顯係誤載），是倘被告當時係用力猛刺告訴人腹部，
    衡之常理，告訴人所受傷勢，當非僅止於此，足見被告當時並非猛力刺入甚明。
    又被告當時確實有與告訴人發生拉扯、扭打，致告訴人受有鼻部等處擦、挫傷等
    情，業分別據證人即當時在場之乙○○及己○○於本院訊問時及警訊中證述甚明
    （見本院九十一年十一月十八日訊問筆錄、九十一年七月二十二日警訊筆錄），
    且有文雄醫院甲字第二一號診斷證明書一份可按，足見被告當時並無暇細思傷害
    告訴人何處部位，是亦難據以被告攻擊告訴人之部位，即逕認被告主觀上具有殺
    人之犯意。末者，被告淺刺傷告訴人腹部二刀後，並無再持刀追擊告訴人之舉，
    反係見告訴人受傷後，即持刀趕赴派出所報案，從而，倘被告確有致告訴人於死
    之犯意，則被告於告訴人受傷而無防備力之際，理當應持上開水果刀接續猛刺告
    訴人身體其他重要部位，然被告並未如此為之，益見被告應無致告訴人死亡之意
    圖。此外，復無積極證據足認被告有殺害告訴人之犯意，故尚難逕認被告涉有殺
    人之犯行。公訴人所認被告涉有殺人未遂罪，容有未洽，惟其起訴被告持水果刀
    刺傷告訴人之基本社會事實既屬同一，本院自應併予審究，並依法變更其起訴法
    條。又被告犯罪後，於警察機關尚未發覺犯罪事實及犯罪人之前，主動報警，坦
    承刺傷告訴人，此業據證人即受理被告報案之警員戊○○到庭結證屬實，被告對
    未發覺之犯罪自首，並願接受裁判，應依刑法第六十二條前段之規定減輕其刑。
    爰審酌被告僅因細故，即持刀刺傷告訴人，致告訴人受有上開傷害，惟念其犯罪
    後尚具悔意，且本件係肇因於被告因過度思念孫子等一切情狀，量處如主文所示
    之刑，以資懲儆。另扣案之水果刀一支，係被告所有，供犯本罪所用之物，此業
    據被告供承明確，應依刑法第三十八條第一項第二款之規定。宣告沒收。
據上論斷，應依刑事訴訟法第二百九十九條第一項前段、第三百條，刑法第二百七十
七條第一項、第三十八條第一項第二款、第六十二條，罰金罰鍰提高標準條例第一條
前段，判決如主文。
本案經檢察官陳正達到庭執行職務。
中      華      民      國      九十二      年    二      月    十一    日
                                臺灣高雄地方法院刑事第六庭
                                    審判長法官  李政庭
                          法官  李怡諄
                                          法官  蘇雅慧
右正本證明與原本無異。
如不服本判決，應於判決送達後十日內，向本院提出上訴狀。
                                        書記官  林誠桂
中      華      民      國      九十二      年    二      月    十一    日
附錄本判決論罪科刑法條
中華民國刑法第二百七十七條
傷害人之身體或健康者，處三年以下有期徒刑、拘役或一千元以下罰金。
犯前項之罪因而致人於死者，處無期徒刑或七年以上有期徒刑；致重傷者，處三年以
上十年以下有期徒刑。


司法院資訊處製作；財團法人民間司法改革基金會備份。
